【裁判字號】    98,交聲,63
【裁判日期】    980114
【裁判案由】    聲明異議
【裁判全文】
臺灣臺中地方法院交通事件裁定          98年度交聲字第63號
原處分機關  交通部公路總局臺中區監理所豐原監理站
異  議  人
即受處分人  甲○○
上列異議人因違反道路交通管理處罰條例案件，對於交通部公路
總局臺中區監理所豐原監理站民國97年12月19日所為之裁決處分
（原處分案號：豐監稽違字第裁63-HC0000000號），聲明異議，
本院裁定如下：
    主  文
原處分關於罰鍰逾新臺幣壹萬伍仟元部分撤銷。
前項撤銷部分，甲○○不罰。
其餘異議駁回。
    理  由
一、原處分意旨略以：異議人即受處分人甲○○於民國96年9 月
    25日23時15分許，在臺中縣潭子鄉○○路○段355 巷18號前
    ，因「酒後肇事，經抽血酒精測試值為199.2mg/dl，換算呼
    氣酒精值達0.99mg/l，已超過標準值」違規，經臺中縣警察
    局豐原分局依違反道路交通管理處罰條例第35條第1 項第1
    款舉發。原處分機關於緩起訴期滿後，於97年12月19日以豐
    監稽違字第裁63-HC0000000號裁處罰鍰新臺幣（下同）45,0
    00元並施以道安講習（駕駛執照已執行吊扣）云云。
二、聲明異議意旨略以：異議人因酒駕案件受緩起訴處分，並已
    向財團法人臺灣更生保護會臺中分會繳交緩起訴處分金30,0
    00元。依行政罰法第26條規定一事不二罰，採「先刑法後行
    政法」，現原處分機關復裁處異議人罰鍰45,000元顯然有誤
    ，為此，聲請撤銷原處分關於罰鍰45,000元部分，改裁定異
    議人不罰等語。
三、按汽車駕駛人，駕駛汽車經測試檢定有酒精濃度超過規定標
    準者，處新臺幣15,000元以上60,000元以下罰鍰，並當場移
    置保管其車輛及吊扣其駕駛執照1 年；汽車駕駛人有飲酒後
    其吐氣所含酒精成份超過每公升0.25毫克以上者，不得駕車
    ，道路交通管理處罰條例第35條第1 項第1 款及道路交通安
    全規則第114 條第2 款分別定有明文。
四、經查：
  (一)異議人於96年9 月25日18時30分許起，至同日20時許止，在
    臺中縣潭子鄉○○路某處，飲用啤酒，已達不能安全駕駛動
    力交通工具，竟仍騎乘車號KDC-420 號重型機車。嗣於同日
    23時15分許，行經臺中縣潭子鄉○○路○段355 巷18號前，
    因酒後操控力不佳，自行摔車倒地，經送醫後，抽血測得其
    酒精濃度換算後達每公升0.99毫克，經臺中縣警察局豐原分
    局以異議人違反道路交通管理處罰條例第35條第1 項第1 款
    違規事由，予以開單告發。異議人刑事責任部分，經臺灣臺
    中地方法院檢察署檢察官於96年11月26日，以96年度偵字第
    26442 號為緩起訴處分，緩起訴期間為1 年（96年12月11日
    至97年12月10日），異議人應於收受緩起訴處分命令通知書
    之日起1 個月內，向財團法人臺灣更生保護會臺中分會支付
    30,000元。異議人依限支付30,000元。原處分機關於緩起訴
    期滿後之97年12月19日，以異議人有「汽車駕駛人酒精濃度
    超過規定標準（0.55以上）」舉發違規事由，予以處罰鍰45
    ,000 元 ，並施以道安講習（駕駛執照已執行吊扣）等情，
    為異議人所不爭執，並有緩起訴處分書、緩起訴處分命令通
    知書、臺灣土地銀行存摺類存款憑條及舉發違反道路交通管
    理事件通知單影本各1 紙在卷可稽。是異議人於上揭時、地
    ，確有裁決書所載之事實，堪信屬實。
  (二)按94年2月5日公布，並於95年2月5日施行之行政罰法第26條
    規定：「一行為同時觸犯刑事法律及違反行政法上義務規定
    者，依刑事法律處罰之。但其行為應處以其他種類行政罰或
    得沒入之物而未經法院宣告沒收者，亦得裁處之。前項行為
    如經不起訴處分或為無罪、免訴、不受理、不付審理之裁判
    確定者，得依違反行政法上義務規定裁處之。」又其他種類
    行政罰，係指違反行政法上之義務應受「裁罰性」之「不利
    處分」，依行政罰法第2 條規定，包括限制或禁止行為之吊
    扣證照處分。究其立法目的，一行為同時觸犯刑事法律及違
    反行政法上義務規定時，由於刑罰與行政罰同屬對不法行為
    之制裁，而刑罰之懲罰作用較強，故依刑事法律處罰，即足
    資警惕時，實無一事二罰再處行政罰之必要，且刑事法律處
    罰，由法院依法定程式為之，較符合正當法律秩序，應予優
    先適用，但罰鍰以外之沒入或其他種類行政罰，因兼具維護
    公共秩序之作用，為達行政目的，行政機關仍得併予裁處。
    本件異議人確有酒精濃度超過規定標準之交通違規事實，且
    其酒後駕車之行為，亦經臺灣臺中地方法院檢察署檢察官於
    96年11月26日，以96年度偵字第26442 號為緩起訴處分確定
    ，已如前述，故異議人飲酒後駕駛車輛之前開違規行為並受
    刑事處罰之事實，亦堪認定。按前項汽車駕駛人，經裁判確
    定處以罰金低於本條例第九十二條第三項所訂最低罰鍰基準
    規定者，應依本條例裁決繳納不足最低罰鍰之部分，道路交
    通管理處罰條例第35條第8 項定有明文。此所稱罰金，解釋
    上自應包括依檢察官處分命令，而向公庫或指定之公益團體
    、地方自治團體繳納款項在內。異議人依緩起訴處分命令向
    財團法人臺灣更生保護會臺中分會繳納30,000元，係履行檢
    察官為緩起訴處分命令，性質上自屬於處分金，與罰金無異
    ，是依上開規定，原處分機關就行政罰鍰方面仍得裁處15,0
    00元（即差額部分）。至其餘罰鍰30,000元部分，異議人繳
    納上開處分金後，已受到實質制裁，縱認該命令因未經法院
    裁判所為之處罰，非刑事處分，但向財團法人臺灣更生保護
    會臺中分會繳納款項之行為究具行政罰鍰之性質，自不應就
    同一行為再受行政罰鍰，否則將與行政罰法第26條規定之立
    法意旨相違背（參照臺灣高等法院暨所屬法院96年11月28日
    96年法律座談會刑事類提案第36號研討結果）。
五、綜上所述，原處分機關於緩起訴處分期間屆滿後，依道路交
    通管理處罰條例第35條第1 項第1 款規定，參酌違反道路交
    通管理事件統一裁罰基準表，裁處異議人罰鍰逾15,000元部
    分，於法未合，異議人之異議，為有理由，應由本院將原處
    分撤銷，另為不罰之諭知。至罰鍰15,000元部分，於法無違
    ，此部分異議為無理由，應予駁回。另原處分機關裁處異議
    人施以道安講習（駕駛執照已執行吊扣）部分，於法無違，
    且依異議人聲明異議意旨，亦僅就原處分機關所處罰鍰部分
    請求撤銷，此部分之處分自非屬本院應予審究之範圍，併此
    敘明。
據上論斷，應依道路交通管理處罰條例第87條，道路交通案件處
理辦法第19條、第20條前段，裁定如主文。
中    華    民    國    98    年    1     月    14    日
                  交通法庭      法  官  柯志民
上正本證明與原本無異。
如不服本裁定應於送達後五日內向本院提出抗告狀。
                                書記官  賴亮蓉
中    華    民    國    98    年    1     月    14    日


司法院資訊處製作；財團法人民間司法改革基金會備份。
